【裁判字號】    97,交聲更,9
【裁判日期】    970626
【裁判案由】    聲明異議
【裁判全文】
臺灣臺中地方法院交通事件裁定         97年度交聲更字第9號
原處分機關  交通部公路總局臺中區監理所
受 處分 人  甲○○
上列受處分人因違反道路交通管理處罰條例案件，對於交通部公
路總局臺中區監理所民國96年11月6日所為之處分（中監違字第
裁60-G00000000-0號裁決書）聲明異議，經本院駁回異議（96年
度交聲字第1316號裁定）而提起抗告，經臺灣高等法院臺中分院
發回（97年度交抗字第16號裁定），本院裁定如左：
    主  文
原處分撤銷。
甲○○不罰。
    理  由
一、原處分機關裁決意旨略以：聲明異議人即受處分人甲○○（
    下稱受處分人）所有之車牌號碼6Q-4496號自用小客車，於
    民國92年2月5日15時58分許，在臺中市○○路○段（永源裝
    罐公司前）因「行車速限50公里，經測時速80公里，超速30
    公里（滿20公里以上）」之違規，經臺中市警察局交通警察
    隊依違反道路交通管理處罰條例第40條第1項逕行舉發。受
    處分人於接獲原處分機關96年9月21日中監違字第裁60-G000
    00000號裁決書後提出異議，經查因無退件紀錄，原處分機
    關同意以最低額罰鍰裁處，遂於96年11月6日以中監違字第
    裁60-G000000 00-0號裁決書，裁處罰鍰新臺幣（下同）180
    0元云云。
二、本件受處分人甲○○異議意旨則以：伊於92年1月23日已被
    警察捉拿至臺中監獄服刑，車子已被拘留在警局，伊並不知
    道係何人駕駛違規，爰聲明異議等語。
三、按違反本條例之行為，自行為成立之日起；行為有連續或繼
    續之狀態者，自行為終了之日起，逾3個月不得舉發，道路
    交通管理處罰條例第90條前段定有明文。揆諸其立法目的在
    避免法律關係遲不確定致生法秩序不安定之結果，並同時保
    障人民權益。又依據道路交通管理處罰條例第92條第3項規
    定授權訂定之違反道路交通管理事件統一裁罰基準及處理細
    則第5條明定：「處理違反道路交通管理事件，有關文書送
    達之程序，依行政程序法之規定」，同細則第11條第1項第3
    款復規定：「行為人有本條例之情形者，應填製舉發違反道
    路交通管理事件通知單，並於被通知人欄予以勾記，其通知
    聯依下列規定辦理：三、逕行舉發者，應按已查明之資料填
    註車牌號碼、車輛種類、車主姓名或地址，並於通知單上方
    空白處加註逕行舉發之文字後，由舉發機關送達被通知人」
    ，亦明文規定逕行舉發之違反道路交通管理事件通知單應送
    達於被通知人，且其送達程序應依行政程序法規定行之。再
    按公法上有特定相對人之意思表示或意思通知，除法律有特
    別規定者外，在非對話為之者，應以達到相對人時生效，所
    謂達到，乃在使相對人居於可得瞭解之狀態為已足，此在法
    理上應為當然之解釋（行政法院68年度判字第838號裁判意
    旨參照）。又88年2月3日公布、90年1月1日施行之行政程序
    法就行政機關所為有特定相對人之書面行政處分或行政行為
    之送達，於第67條至第91條定有明文規定，同法第110條第1
    項復明定：「書面之行政處分自送達相對人及已知之利害關
    係人起；書面以外之行政處分自以其他適當方法通知或使其
    知悉時起，依送達、通知或使知悉之內容對其發生效力」。
    又對於在監所人為送達者，應囑託該監所長官為之，行政程
    序法第89條有明文規定。前揭違反道路交通管理事件統一裁
    罰基準及處理細則第5條既有如上所述之明文規定，且交通
    裁罰事件中相關行政機關所為之行政行為，並非屬行政程序
    法第3條第2項、第3項所列舉之得排除行政程序法適用之行
    政機關或行政行為，而交通違規行為之舉發在性質上復屬公
    法上有相對人之書面意思通知，故自應適用行政程序送達之
    規定，並依前開行政法院判決之見解及行政程序法第110條
    第1項之規定，以書面之舉發通知依行政程序法之規定送達
    於受通知人時，始完成舉發程序而發生效力。（臺灣高等法
    院臺中分院95年度交抗字第527號裁定意旨參照）
四、經查，受處分人甲○○所有車牌號碼6Q-4496號自小客車於
    92年2月5日15時58分許，在臺中市○○路○段（永源裝罐公
    司前）因超速違規經原舉發機關於92年3月11日掣單逕行舉
    發後，郵寄受處分人臺中市○○區○○路17之9號之住所，
    等情，有原舉發機關92年3月11日中市警交字第G00000000號
    舉發違反道路交通管理事件通知單、違規照片、中華民國郵
    政大宗掛號函件聯附卷可據。惟受處分人於92年1月23日，
    因施用毒品案件遭強制戒治1年，進入臺灣臺中戒治所，於
    93年1月9日因毒品危害防制條例修法而釋放出所後，復至臺
    灣臺中監獄接續執行他刑，至94年1月1日因縮短刑期執行完
    畢而出監，此亦有臺灣臺中戒治所臺中分所在監或出監受刑
    人資料表及臺灣高等法院出在監在押全國紀錄表等在卷可佐
    。是本件原舉發機關舉發本件之時間，受處分人均在監所中
    ，原舉發機關並未依行政程序法第89條規定向臺灣戒治所臺
    中分所長囑託送達，與法尚有未合，自不發生舉發通知單已
    合法送達於受處分人之效力，則本件舉發通知單既未經合法
    送達，即難謂已完成舉發之程序。揆諸上開說明，本件違規
    行為發生於92年2月5日，原舉發機關雖於92年3月11日即於3
    個月舉發期限內填製舉發通知單逕行舉發，惟因舉發通知單
    並未依法送達受處分人以完成舉發程序，則本件受處分人違
    反道路交通管理處罰條例之行為，因未曾收受任何舉發通知
    單，迄至96年9月21日方因收受原處分機關裁決書後始得悉
    前情，距行為成立之日即92年2月5日，顯已逾3個月，依道
    路交通管理處罰條例第90條前段之規定即不得予以舉發，以
    確保法秩序之安定及人民權益之保障。上開舉發通知單既未
    合法送達於受處分人，原舉發機關所為之舉發程序即未完成
    ，而原處分機關作成上開裁決書送達受處分人時，距其行為
    成立之日已逾3個月，依上開規定，受處分人本件違反道路
    交通管理處罰條例事件應不得舉發。綜上所述，原處分既有
    如上所述之違誤，自應由本院予以撤銷，並為受處分人不罰
    之諭知。
五、依道路交通管理處罰條例第87條第2項，道路交通案件處理
    辦法第20條前段，裁定如主文。
中    華    民    國    97    年    6      月    26   日
                     交通法庭  法  官  洪挺梧
以上正本證明與原本無異。
如不服本裁定，應於送達後5日內，向本院提出抗告狀。
                               書記官  劉雅玲
中    華    民    國    97    年    6      月    26   日


司法院資訊處製作；財團法人民間司法改革基金會備份。
